【裁判字號】    89,訴,1084
【裁判日期】    890831
【裁判案由】    偽造有價證券等
【裁判全文】
臺灣臺北地方法院刑事判決                        八十九年度訴字第一八四號
    公  訴  人  臺灣臺北地方法院檢察署檢察官
    被      告  戊○○
                丁○○
    共      同
    指定辯護人  甲○
右列被告等因偽造有價證券等案件，經檢察官提起公訴（八十九年度偵字第九三二八
號），甲○判決如左：
    主  文
戊○○共同連續意圖供行使之用，而偽造有價證券，累犯，處有期徒刑壹年捌月。
丁○○共同連續意圖供行使之用，而偽造有價證券，處有期徒刑壹年柒月，緩刑貳年
。
如附表所示偽造之支票貳紙均沒收。
    事  實
一、戊○○與丁○○二人，均分別參與乙○○所招組自民國（下同）八十四年十二月
    五日起至八十七年十二月五日止、八十六年七月二十日起至九十年三月二十日止
    ，每會均為新台幣（下同）一萬元，連同會首乙○○共計為三十九人及四十五人
    之互助會，因乙○○需款周轉，無故倒會，並分別積欠渠等二人會款各七十五萬
    及五十萬元，乃二人為使會款債權獲得確保，明知未經乙○○及丙○○（乙○○
    之夫）之同意，竟仍共同意圖供行使之用，先於八十七年八月三十日，在丁○○
    位於台北市○○區○○路三七六巷六弄六號住處內，由戊○○委請丁○○，在票
    據號碼：二二０三三號之本票發票人欄內，偽簽乙○○及丙○○之署押各一枚，
    並偽造發票日為八十六年八月三十日，到期日為八十七年八月三十日，票面金額
    為七十五萬元之本票一紙，足以生損害於乙○○及丙○○二人。又渠二人復於八
    十七年九月二十六日，明知未經丙○○之同意，仍共同承前意圖供行使之用，基
    於概括之犯意，在上揭丁○○住處內，由戊○○再委請丁○○於票據號碼：二二
    ０三六號之本票發票人欄內，偽簽丙○○之署押一枚後，並偽造發票日為八十六
    年九月二十六日，到期日為八十七年九月二十六日，票面金額為五十萬元之本票
    一紙，亦足以生損害於丙○○。嗣於八十七年十二月二十一日下午二時十分許，
    戊○○以丙○○涉嫌搶奪其財務相關資料（內含前開二紙本票在內），具向台灣
    台北地方法院檢察署檢察官提起告訴後，始為承辦檢察官查悉上情。
二、案經台灣台北地方法院檢察署檢察官自動檢舉偵查起訴。
    理  由
一、右揭事實，業據被告戊○○、丁○○二人於偵審中自承不諱，核與被害人丙○○
    及乙○○於偵查中指陳未同意其等簽具本票乙節均悉相符合，且有本票影本二紙
    在卷可憑，足見被告二人自白之內容與事實相符，本件事證已臻明確，被告二人
    犯行堪以認定，應予依法論科。
二、核被告戊○○、丁○○二人，均係犯刑法第二百零一條第一項之偽造有價證券罪
    。渠等二人就前開犯行間，有犯意之聯絡及行為之分擔，應論以共同正犯。又被
    告二人偽造丙○○及乙○○署押之行為，均係偽造有價證券之部分行為，不另論
    罪。公訴人仍論被告二人以刑法第二百十七條第一項之偽造署押罪（起訴書誤載
    為刑法第二百十七條第二項盜用署押罪）；另被告戊○○於甲○庭訊時業已供承
    上開本票均係由其委請丁○○所書寫，公訴人就上開偽造之五十萬元本票部分，
    於犯罪事實欄內未為共同正犯之記載，均容有未洽。又被告二人先後二次共同偽
    造本票之行為，均時間緊接，方法相同，所犯係犯罪構成要件相同之罪名，顯係
    基於概括之犯意而為之，均應依連續犯規定論以一罪，並均各加重其刑。又被告
    戊○○前曾於八十二年六月間，因傷害案件，經甲○判處有期徒刑二月，復經台
    灣高等法院駁回上訴確定，並已於八十二年十月二十日易科罰金執行完畢，此有
    台灣高等法院檢察署刑事案件紀錄簡覆表在卷可按，其於五年以內再犯本件最重
    本刑為有期徒刑以上之罪，為累犯，應依刑法第四十七條之規定加重其刑。又查
    被告二人參加乙○○前開所招組之互助會，均因乙○○冒用活會會員名義詐騙得
    標，致受有財產上之損失，此有判決書一份可資為憑，而渠等二人犯下本件罪行
    ，無非係為使乙○○及其夫丙○○負起債務承擔之責，並以此本票作為債務清償
    之擔保，所生惡害，尚非重大。且被害人乙○○及丙○○於偵查中亦供稱：欠他
    們錢，本來就應還；尤其被害人丙○○更表示，原諒其等二人，不在追究其二人
    偽造有價證券之刑責。是甲○認被告二人之犯下本罪之情狀，其情節尚堪憫恕，
    如依法判處被告二人前揭偽造有價證券罪之法定最低度之刑，猶嫌過重，爰依刑
    法第五十九條之規定，減輕其刑。而被告二人均有刑之加重及減輕之事由，均應
    依法先加後減之。爰審酌被告二人犯罪之情節並非重大，且被害人亦表示原諒之
    意，犯罪後已坦承犯行，態度良好，已有悔意等一切情狀，各量處如主文所示之
    刑，以資懲儆。末查，被告丁○○未曾受有期徒刑以上刑之宣告，此有台灣高等
    法院檢察署刑案紀錄簡覆表一紙附卷可憑，其因一時失慮，偶罹刑典，且事後已
    深具悔意，其經此偵審程序之教訓，應足知警惕，信無再犯之虞，是甲○因認對
    被告丁○○部分所受之宣告刑，以暫不執行為適當，爰併予宣告緩刑二年，以啟
    自新。至於被告戊○○雖為前開犯行，其情亦堪憫恕，惟因屬累犯，依法不得為
    緩刑之諭知，附此敘明。
三、又被告戊○○委請被告丁○○偽造如附表所示之本票二紙，因無證據證明業已滅
    失，爰均依刑法第二百零五條規定宣告沒收之。至於前開本票內偽造之署押，因
    均無從與本票分割，爰不另宣告沒收，併此敘明。
據上論斷，應依刑事訴訟法第二百九十九條第一項前段，刑法第二十八條、第五十六
條、第二百零一條第一項、第四十七條、第五十九條、第七十四條第一款、第二款，
第二百零五條，罰金罰鍰提高標準條例第一條前段，判決如主文。
本案經檢察官李韋昌到庭執行職務
中    華    民    國      八十九    年      八        月    三十一      日
                                      臺灣臺北地方法院刑事第七庭
                                          法  官  蔡  世  祺
右正本證明與原本無異。
如不服本判決，應於判決送達後十日內，向甲○提出上訴狀。
                                          書記官  李  文  椿
中    華    民    國      八十九    年      九        月        一      日
附表：本票二紙
    發票人   發票日期    發票到期日     發票金額（新台幣）     票號
一、丙○○   86.8.30      87.8.00       000000                000000
    乙○○
二、丙○○   86.9.26      87.9.00       000000                000000
適用法條：刑法第二百零一條第一項。
一意圖供行使之用，而偽造、變造公債票，公司股票或其他有價證券者，處三年以上
  十年以下有期徒刑，得併科三千元以下罰金。
二行使偽造、變造之公債票、公司股票或其他有價證券或意圖供行使之用收集或交付
  於人者，處一年以上七年以下有期徒刑，得併科三千元以下罰金。


司法院資訊處製作；財團法人民間司法改革基金會備份。
